臺灣臺北地方法院刑事判決　　　　　　99年度易字第2916號
公　訴　人　台灣台北地方法院檢察署檢察官
被　　　告　張軒瑞
選任辯護人　許英傑律師（扶助律師）
被　　　告　魯仲康
上列被告因業務侵占案件，經檢察官提起公訴（99年度偵字第
20464號），本院判決如下：
    主  文
張軒瑞、魯仲康均無罪。
    理  由
一、公訴意旨略以：被告張軒瑞與魯仲康均曾為設於台北縣新店
    市○○街71巷2號1樓全家便利商店新店康德店（負責人為楊
    美玉，下稱上開便利商店）之員工，負責在其等上班之期間
    內管理店內物品之業務，為從事業務之人。詎被告張軒瑞、
    魯仲康竟共同意圖為自己不法之所有，在其等自民國98年5
    月24日起至同年8月18日止任職期間內，多次未經告訴人楊
    美玉之同意，拿取店內其等所掌管持有而為楊美玉所有之店
    內飲料及食物食用，而將之侵占入己，嗣經告訴人發覺店內
    物品短少，調閱店內監視器而悉上情，因認被告2人涉犯刑
    法第336條第2項之業務侵占罪嫌等語。
二、按犯罪事實應依證據認定之，無證據不得認定犯罪事實；不
    能證明被告犯罪或其行為不罰者，應諭知無罪之判決，刑事
    訴訟法第154條第2項、第301條第1項，分別定有明文。復按
    認定不利於被告之事實，須依積極證據，苟積極證據不足為
    不利於被告事實之認定時，即應為有利於被告之認定，更不
    必有何有利之證據，最高法院30年上字第816號著有判例，
    可資參照。
三、檢察官認被告涉有上開罪嫌，係以證人楊美玉之證述、監視
    器光碟及翻拍照片39張、被告2人書立之悔過書及賠償書共4
    紙為主要論據。訊據被告張軒瑞固對於自98年5月至98年8月
    間在上開便利商店任職，被告魯仲康固對於自98年5月至6月
    間在上開便利商店任職之事實坦承不諱，惟堅決否認有何業
    務侵占之犯行，被告張軒瑞辯稱：伊沒有拿店內架上的食品
    ，只有拿過期品食用，過期品是店長楊美玉允許可以食用等
    語，被告魯仲康辯稱：伊是吃過期食品，是經張軒瑞允許等
    語。
四、經查：
（一）起訴意旨認被告張軒瑞、魯仲康自98年5月24日起至同年8
      月18日止任職期間內，多次未經告訴人楊美玉之同意，拿
      取店內其等所掌管持有而為楊美玉所有之店內飲料及食物
      食用等情，惟被告2人究於上開期間內侵占何飲料、食物
      ，檢察官於本院言詞辯論終結前均無法具體特定。再起訴
      書證據欄記載：被告張軒瑞供述之待證事實為「坦承其為
      該店員工及負責之業務，並於前揭上班時間內拿取店內食
      物供己或魯仲康食用，惟矢口否認有何業務侵占犯行，辯
      稱：係經告訴人同意而取用過期食品」，而監視器光碟1
      片及翻拍照片39張之待證事實為「被告張軒瑞、魯仲康於
      前揭上班時間內拿取店內商品食用之事實，且上開食品均
      非自該店之過期品存放處拿取，並非過期品之事實」，綜
      合上開證據欄及事實欄之記載，本件檢察官起訴被告張軒
      瑞、魯仲康業務侵占之內容應係上開便利商店內貨架上欲
      出售之食品、飲料，並非便利商店內已過期之商品甚明，
      合先敘明。
（二）經本院勘驗檢察官所舉之監視錄影光碟，被告張軒瑞、魯
      仲康均無自店內貨架上取下食物、飲料直接食用之情形，
      有本院100年1月28日、100年7月1日準備程序筆錄（第
      36-37頁、第85-87頁）在卷可稽。證人楊美玉雖證稱：從
      伊提供給檢察官的照片有拍到張軒瑞有從貨架上把麥酒拿
      去喝...就是偵查卷第84頁上方照片，可以從監視器錄影
      中看得出來等語（本院100年4月13日審判筆錄，本院卷第
      50頁、第51頁），惟上開照片影像極為模糊，而經本院勘
      驗監視錄影光碟，被告張軒瑞於98年8月5日4時4分20秒檢
      查完冰櫃後手上拿的物品，於4時20分許自籃子內拿出放
      在辦公桌上，係黑色長條狀物，外觀不似飲料，有本院勘
      驗監視光碟製有筆錄在卷可參（本院100年7月1日準備程
      序筆錄），足認被告張軒瑞供稱：該物品係店內用以感應
      條碼的機器（本院100年7月1日準備程序筆錄）等語應屬
      實在，證人楊美玉前開證述與監視錄影之影像不符，無足
      採信，是卷內證據不能證明被告張軒瑞確有偷取麥酒飲用
      之事實。而告訴人楊美玉提出之上開便利商店98年8月1日
      至16日收銀機交接班表，其中數日該店帳目雖與收銀機投
      庫數目不符，惟差額甚小，均在百元以內，而依社會生活
      經驗，此種誤差毋寧係一般便利商店之運作常情，亦未能
      僅憑上開差額即推論被告張軒瑞、魯仲康未付錢而侵占該
      店內物品，況證人楊美玉證稱：短溢的部分，員工可能找
      錯錢，會在發薪日扣除短溢，跟員工核算，張軒瑞任職期
      間98年5、6、7月份之薪水有扣除短溢金額，8月份薪水沒
      有發，因為他都沒有來跟我算等語明確（本院100年4月13
      日審判筆錄），則楊美玉既會將每日差額與員工核算，並
      自員工薪水中扣除，此部分即會經過對帳，被告張軒瑞、
      魯仲康自無從以此種方式侵占告訴人所有之商品，且告訴
      人亦無法明確指出被告張軒瑞、魯仲康究竟侵占何等物品
      ，自難僅憑上開資料即認定被告2人侵占店內商品。再經
      本院詢問告訴人便利商店應會每日盤點店內物品，有無盤
      點物品資料可以提出，告訴人稱時間已久，無法調取廢棄
      、盤差的資料（本院100年8月3日審判筆錄），是並無其
      他證據足以佐證告訴人所陳被告2人侵占店內貨架上之食
      品一事為真。又被告張軒瑞、魯仲康固曾分別書立切結書
      、賠償書，該等書面記載：「拿報廢的東西給我的朋友」
      、「陪班、未經店長允許擅自拿店內報廢也未經店長允許
      拿店內商品未付帳、也未經店長同意進入新店康德店」、
      「拿報廢給他（指魯仲康）吃...還有買東西不先付帳，
      等薪水下來才給」、「未經店長允許擅自拿店內報廢品給
      朋友吃，而且買東西未付帳」等字句（99年度他字第1630
      號卷第7-8頁、第12-13頁），惟被告張軒瑞、魯仲康於警
      詢、偵查中即供稱：是吃過期商品，沒有侵占等語（99年
      3月8日警詢筆錄、99年6月24日偵查筆錄、99年7月9日偵
      查筆錄），告訴人楊美玉亦無法陳述被告張軒瑞、魯仲康
      拿取何等物品未付帳，業如前述，則「未經店長允許拿店
      內商品未付帳」、「買東西不先付帳」究竟係侵占何等物
      品即屬不明，亦難佐此即為被告張軒瑞、魯仲康侵占上開
      便利商店商品之認定。
（三）被告張軒瑞、魯仲康於警詢、偵查中均一再供稱：未侵占
      店內商品，僅有食用過期食品等語（99年3月8日警詢筆錄
      、99年6月24日偵查筆錄、99年7月9日偵查筆錄），經勘
      驗前開監視錄影光碟，被告張軒瑞所取用之食品均係在大
      夜班時自籃子內取出，或自飲料冰櫃旁之門內取得，參酌
      證人楊美玉證稱：我在跟員工面談時，會告知他們大夜班
      要負責把到期的食物挑下來，然後在結帳螢幕那裡輸入成
      「廢棄」，員工自己可以拿過期食品來吃；譬如今天晚上
      12點到期的便當，在11點他們開始上大夜班之後他們就可
      以把商品挑下來，在12點之後就可以輸入成「廢棄」，就
      把商品放在籃子裡面，拿到大冰箱放著，以後上班的員工
      就可以拿來吃...店內過期食品並不能加以販售，過期一
      天的食品會先放在店內供員工食用，超過一天的食品則會
      交由一名婦人供餵養流浪狗等語（本院100年4月13日審判
      筆錄，本院卷第49頁），核與被告張軒瑞所供述：我從籃
      子內拿的東西是過期食品，我進入飲料冰櫃旁邊的門拿的
      也是過期食品，就是前一天已經挑為過期食品，刷完條碼
      ，先放在飲料冰箱旁邊的門裡面等語（本院100年1月28日
      準備程序筆錄）相符，足認被告張軒瑞自籃子內取出或自
      飲料冰櫃旁之門內取出之食物，均屬過期食品無訛。
（四）綜上，被告張軒瑞固有自店內過期食品處取出過期食品供
      自己及已經離職之被告魯仲康食用之行為，惟依公訴人提
      出之證據及本院調查之結果，並不足以證明被告2人有自
      貨架上取得販售商品加以食用之侵占犯行。告訴人雖於本
      院證稱：我跟員工面談時，會告知大夜班要負責把到期的
      食品挑下來，然後在結帳螢幕那裡KEY成廢棄，員工自己
      可以拿過期食品來吃，但是不能拿出去或是請朋友來吃，
      那些都算是我的財產，總公司也會跟我算錢，當初來應徵
      時，我就告訴他們廢棄商品是我的錢，我的財產，我是基
      於方便才讓員工吃等語（本院100年4月13日審判筆錄，本
      院卷第49頁反面、第53頁反面），而指稱被告張軒瑞不應
      將對告訴人具有財產價值之過期食品提供予已離職之被告
      魯仲康食用。然本件起訴事實並不包含被告2人食用店內
      過期食品部分，業如前述，檢察官既無法證明起訴被告2
      人食用店內貨架上販售食品之犯罪事實存在，而應由本院
      就起訴事實為無罪之諭知，則被告2人食用店內過期食品
      部分不論是否構成犯罪，均無由與起訴事實發生何等裁判
      上一罪關係，本院自毋庸就此部分加以審酌，爰予敘明。
五、綜上，本件證據無法證明被告張軒瑞、魯仲康有檢察官所指
    之業務侵占犯行，此外，本院復查無其他積極證據足以證明
    被告犯罪，揆諸上開法條及判例意旨，本件不能證明被告犯
    罪，自應為被告2人無罪之諭知。
據上論斷，依刑事訴訟法第301條第1項，判決如主文。
本案經檢察官郭郁到庭執行職務
中    華    民    國   100    年    8     月    17    日
                  刑事第七庭  審判長法  官  林庚棟
                                    法  官  章曉文
                                    法  官  林欣苑
上正本證明與原本無異。
如不服本判決應於收受送達後10日內向本院提出上訴書狀，並應
敘述具體理由；其未敘述上訴理由者，應於上訴期間屆滿後20日
內向本院補提理由書（均須按他造當事人之人數附繕本）「切勿
逕送上級法院」。告訴人或被害人如對於本判決不服者，應具備
理由請求檢察官上訴，其上訴期間之計算係以檢察官收受判決正
本之日期為準。
                                    書記官  莊怡仙
中    華    民    國   100    年    8     月    17    日